---
title: 'HW 2: Предсказание отклика'
author: "Бобриков Дмитрий, ddbobrikov"
output: 
  html_document:
    code_folding: hide
---

## Задача
Для предсказания отлика необходимо определить переменные, которые имеют взаимосвязь с откликом, при помощи статистических тестов, чтобы в дальнейшем построить дерево предсказания, которое покажет нам, с какой вероятностью отклик будет произведен еще раз. 

### Загрузка данных и преобразование

```{r echo = F, message = FALSE}
marketing = read.csv("~/shared/minor2_2021/1-Intro/hw2/marketing_campaign.csv")
```

Датасет был очищен от NA (они составили статистически незначительную часть датасета, поэтому их без зазрения совести можно не использовать), также была удалена колонка с ID, так как она не важна для решения поставленной задачи.
Почистили датасет от NA

```{r echo = F, message = FALSE}
# преобразование данных, предобработка
library(rpart)
library(rpart.plot)
library(dplyr)
library(ggplot2)
library(lubridate)
library(coin)
marketing = na.omit(marketing)
marketing = marketing %>% dplyr::select(-ID)
```


### Исследовательские вопросы и тесты

1. Какая взаимосвязь между числом дней, прошедших с последней покупки, и откликом у клиента?

```{r echo = F, message = FALSE}
marketing$Response = as.factor(marketing$Response)
t <- t.test(Recency~Response, data = marketing)
```

```{r echo = F, message = FALSE}
marketing$Response = as.factor(marketing$Response)
ggplot(data=marketing) +
  geom_boxplot(aes(x=Response, y=Recency))+
  ylab("Число дней, прошедших с последней покупки") +
  xlab("Отклик (0 - отлика нет, 1 - отклик есть)")+
  theme_light()+ 
  ggtitle("Какая взаимосвязь между числом дней, прошедших\nс последней покупки, и откликом у клиента?")
```

Вывод: Статистический тест (в этом случае t-test) показал, взаимосвязь между числом дней, прошедших с последней покупки, и откликом у клиента следующая: отклик был больше у тех клиентов, у которых количество дней с последней покупки было меньше. Маленький p-value (< 2.2*10^(-16)) подтверждает наличие этой взаимосвязи.

2. Какая взаимосвязь между количеством детей, включая подростков, и откликом у клиента?

```{r echo = F, message = FALSE}
t2 <- t.test(Kidhome ~ Response, data = marketing)
t3 <- t.test(Teenhome ~ Response, data = marketing)
t2
t3
```

Вывод: Статистические тесты (в этом случае t-tests) показали, что взаимосвязь между количеством детей, включая подростков, и откликом у клиента есть, причем средние значения в этих тестах показали, что у тех клиентов, которые откликнулись, детей (и подростков тоже) в среднем меньше. Отсюда следует, что отклик больше у тех, у кого детей и подростков меньше. 

3. Какая взаимосвязь между статусом брака и откликом клиента?


```{r echo = F, message = FALSE}
ch <- chisq.test(marketing$Marital_Status, marketing$Response)
ch
```


```{r echo = F, message = FALSE}
ggplot(data = marketing) + 
  geom_bar(aes(x = Response)) +
  facet_grid(cols = vars(Marital_Status)) +
  ylab("Количество") +
  xlab("Отклик (0 - отлика нет, 1 - отклик есть)")+
  theme_light()+ 
  ggtitle("Какая взаимосвязь между статусом брака и откликом клиента?")
```

Вывод: Статистический тест (в этом случае хи квадрат тест) показал, что взаимосвязь между статусом брака и откликом клиента есть (это доказывает маленький p-value = 2.418*10^(-9)), причем, судя по графику, мы можем сказать, что больше всего влияют клиенты со статусами женат/замужем, вместе, один/одна. 

### Предсказание отклика на кампанию

Построим дерево на основе предыдущих шагов.

```{r echo = F, message = FALSE}
###Построение Дерева
train = sample_frac(marketing, 0.8)

tree <- rpart(Response ~ Kidhome + Teenhome + Marital_Status + Recency, method = "class", data = train)
prp(tree, extra = 4)

```

###Выводы по дереву
Построенное дерево доказало, что вышеперечисленные переменные действительно влияют на вероятность отклика клиентом, а значит, задача выполнена. Осталось оценить качество выполненного предсказания.

###Оценка качества предсказания

```{r echo = F, message = FALSE}
###Оценка качества предсказания
pred = predict(tree, type="class", data = train)
t = table(pred, train$Response)
a1 <- (t[1,1] + t[2,2])/sum(t)
```
Точность (accuraccy) показала результат качества дерева величиной 0.7967864, что является хорошим результатом.

###Описание предсказаний для разных групп клиентов

```{r echo = F, message = FALSE}
###Описание предсказаний для разных групп клиентов
marketing2 = marketing %>% filter(Year_Birth > 1980)
marketing3 = marketing %>% filter(Year_Birth <= 1980)
```

```{r echo = F, message = FALSE}
train2 = sample_frac(marketing2, 0.8)

tree2 <- rpart(Response ~ Kidhome + Teenhome + Marital_Status + Recency, method = "class", data = train2)
prp(tree2, extra = 4)
```

```{r echo = F, message = FALSE}
pred2 = predict(tree2, type="class", data = train2)
t2 = table(pred2, train2$Response)
a2 <- (t2[1,1] + t2[2,2])/sum(t2)
```


```{r echo = F, message = FALSE}
train3 = sample_frac(marketing3, 0.8)

tree3 <- rpart(Response ~ Kidhome + Teenhome + Marital_Status + Recency, method = "class", data = train3)
prp(tree3, extra = 4)
```

```{r echo = F, message = FALSE}
pred3 = predict(tree3, type="class", data = train3)
t3 = table(pred3, train3$Response)
a3 <- (t3[1,1] + t3[2,2])/sum(t3)
```

Построим деревья для клиентов, родившихся после 1980, и для тех, кто родился до 1980, включая этот год. Заметим, что дерево для клиентов, родившихся после 1980, предсказывает лучше, так как точность составила на 1 процент больше, чем у второй группы клиентов.


## Общие выводы
Данная работа выполнила свою задачу, а именно составила предсказательные модели в виде деревьев, основываясь на статистических тестах. Были успешно выведены взаимосвязи отклика клиентов с такими переменными, как количество детей и подростков, количество дней с прошлой покупки и статусами брака.